臺灣臺北地方法院交通事件裁定　　　　　94年度交聲字第38號
　　原處分機關　臺北市交通事件裁決所
　　異議人即
　　受處分人　　甲○○
　　　　　　　　　　　　二號一樓
上列異議人即受處分人因違反道路交通管理處罰條例案件，對於
臺北市交通事件裁決所93年12月15日所為之處分（原處分：北市
裁三字第裁22-ACU064462號），聲明異議，本院裁定如下：
    主  文
原處分撤銷。
甲○○汽車駕駛人，駕駛汽車有計程車之停車上客，不遵守主管
機關之規定，處罰鍰新臺幣玖佰元。
    理  由
一、按道路交通管理處罰條例第60條第2項規定：汽車駕駛人，
    駕駛汽車有左列情形之，而本章各條無處罰之規定者，處
    900元以上1,800元以下罰鍰：1.不服從交通勤務警察或依法
    令執行交通指揮、稽查任務人員之指揮或稽查者，2.不遵守
    公路或警察機關，依第5條規定所發布命令者，3.不遵守道
    路交通標誌、標線、號誌之指示者，4.計程車之停車上客，
    不遵守主管機關之規定者；其中關於第4款計程車停車上客
    ，不遵守主管機關規定所處罰之計程車停車上客行為內涵，
    與同條例第55條關於汽車駕駛人違規臨時停車之行為內涵相
    較，依同條例第3條第9款關於臨時停車之定義，係指車輛因
    上、下人客，裝卸物品，其引擎未熄火，停止時間未滿三分
    鐘，保持立即行駛狀態之行為，此雖亦提及為上客之原因，
    惟處罰之行為本質仍在於汽車駕駛人之引擎未熄火，停止時
    間未滿三分鐘，保持立即行駛狀態之部分，與前者計程車停
    車且兼有上客之雙重行為內涵仍有間，是該條例第60條第2
    項第4款規定適用前提所指須以該章各條無處罰規定，始得
    據之裁處之意旨，以前述同條例第55條違規臨時停車之規範
    範圍尚不及於該上客部分行為而論，在計程車非僅違規臨時
    停車，尚且以此違規臨時停車之方式上客之情形時，自難認
    該條例第55條僅敘及違規臨時停車行為之規範內容足以及於
    停車且上客行為之違規評價，而有該條例第60條第2項所指
    該章各條款有處罰規定而無從適用該條裁處之情形，此時仍
    應適用該條例第60條第2項第4款規定予以裁處。再依違反道
    路交通管理事件統一裁罰基準及處理細則第41條第4項規定
    ，處罰機關對於非屬該細則第1項行為人對舉發事實承認無
    訛，或行為人委託他人到案接受處罰，得不經裁決逕依基準
    表期限內自動繳納之規定收繳罰鍰結案情形之案件，或行為
    人到案陳述不服舉發者，應使用違反道路交通管理事件裁決
    書裁決之。
二、原處分機關係以本件異議人即受處分人甲○○，於民國93年
    8月11日傍晚6時40分許，駕駛車號036-CE之營業小客車，在
    臺北市○○○路○段、昆陽街口之快車道讓乘客上車，經臺
    北市政府警察局南港分局同德派出所員警當場攔停後，以異
    議人違反道路交通管理處罰條例第60條第2項第4款規定當場
    摯單舉發（北市警交大字第ACU064462號），嗣異議人於舉
    發通知單上所載之應到案日期前向原處分機關提出申訴，經
    原處分機關請舉發單位調查結果，仍認異議人有前開違規行
    為，原處分機關乃依道路交通管理處罰條例第60條第2項第4
    款及違反道路交通管理事件統一裁罰標準表之規定，且異議
    人雖於應到案日期前即提出陳述，但經查覆違規屬實後，卻
    遲於93年12月15日始洽原處分機關開立裁決書，認已逾應到
    案期限30日以上，遂於93年12月15日以北市裁三字第裁22-A
    CU064462號裁決書，裁處異議人罰鍰1,800元。
三、異議人聲明異議意旨固不否認其所有前述車號汽車有因在前
    開時地停車上客遭當場攔停舉發之事實，惟否認有何違規行
    為，並辯稱：臺北市○○區○○街並沒有快慢車道之分，且
    當時異議人有告知乘客不能在這裡上車並請乘客下車，乘客
    亦向員警表示是他不瞭解狀況才自行上車，與駕駛無關，但
    該員警不予理會並立刻開立告發單，異議人實無於快車道讓
    乘客上車之事實，本件裁決與事實不符等語。經查，異議人
    亦不否認為警當場攔查前未久，其所駕駛計程車在前述昆陽
    街上近忠孝東路六段處確有客人上車之情形，而證人即斯時
    舉發之警員陸賢能於本院訊問時亦結證稱異議人違規行為地
    係在臺北市○○街上，接近忠孝東路口處，原處分機關以前
    開違規行為地係在臺北市○○○路○段處，已有疏誤。其次
    ，該昆陽街路段係雙向單線道，業據證人陸賢能證稱無訛，
    以該處既為單線道，自無快車道、慢車道之區別可言，原舉
    發違反道路交通管理事件通知單上所載「快車道上下乘客」
    之內容，雖與事實不符，但原處分機關之裁決既係以計程車
    停車上客不遵守主管機關規定據為違規事實，仍須就異議人
    前開行為有無違反相關規定以決之；進而，證人陸賢能於本
    院訊問時已結證稱：伊斯時在昆陽街與忠孝東路轉角口，見
    異議人所駕駛計程車從昆陽街北向南，快接近忠孝東路口時
    ，有客人招手，異議人行駛位置在該單線道最內側接近中心
    線處，且前方路口號誌為綠燈，異議人車輛前方亦無任何車
    輛在停駛狀態，異議人卻停止行駛讓客人上車，伊在客人已
    經上車且異議人又向前行駛一小段路後才攔下異議人，並予
    以舉發，異議人當場有稱其有請乘客下車，但乘客不下車等
    語，雖然依證人陸賢能之證言可見異議人自始即稱係客人自
    行開啟車門上車，但以斯時異議人隨即往前行駛而非保持停
    止狀態令客人下車，及異議人亦自承與證人陸賢能並無怨隙
    ，而證人陸賢能又係依法執行職務之公務員，基於公務員為
    公法上行為具有公信力之原則，及其在本院復以具結方式擔
    保其證言之真實性，難認證人陸賢能有何所述非具體或不可
    採信等情況下，仍堪認異議人斯時確有臨時停車上客之行為
    ，加以證人陸賢能所述異議人停車位置係在靠近該線車道左
    側中心線一節，以異議人復自承當時所駕駛計程車係在車道
    上而非靠右邊停車之情狀相較，異議人臨時停車上客時，當
    有未依道路交通安全規則第111條第2項所規定臨時停車時，
    應依車輛順行方向緊靠道路右側之行為，是異議人駕駛計程
    車停車上客，確有不遵守主管機關規定之違規行為，已足認
    定。然而，異議人係在前開舉發違反道路交通管理事件通知
    單所載93年8月26日應到案日期前之同年8月16日即到案陳述
    不服舉發，有該陳述狀影本一份附卷可稽，並無逾越應到案
    日期30日以上之情形，且依前述說明，異議人既已到案陳述
    不服舉發，原處分機關調查後縱有函知異議人查處情形並再
    次通知其繳納罰鍰，仍不妨前開異議人已到案陳述不服舉發
    之效力，僅在異議人依該查處結果承認或到案接受處罰時，
    原處分機關方有依違反道路交通管理事件統一裁罰基準及處
    理細則第41條第4項規定得不經裁決之情形，本件異議人接
    獲查處結果迄今既均未繳納罰鍰等承認該違規行為之情事，
    原處分機關即應使用違反道路交通管理事件裁決書裁決之，
    要難謂異議人在接獲查處結果後，尚有須立即洽原處分機關
    開立裁決書之義務，否則即有另逾越應到案日期情形，是原
    處分機關以異議人尚有逾越應到案日期30日以上之情事，容
    有違誤。
四、綜上所述，異議人確有在上揭時地駕駛計程車臨時停車上客
    時，未僅靠道路右側而不遵守主管機關規定之違規行為，原
    處分機關認異議人有違反前揭道路交通管理處罰條例第60條
    第2項第4款規定之違規行為，雖屬正當，但異議人係在應到
    案日期前即已到案陳述不服舉發，原處分機關不察誤以異議
    人係逾越應到案日期30日以上而裁處異議人罰鍰1, 800元部
    分，既有不當，自應由本院將原處分撤銷，並依道路交通管
    理處罰條例第60條第2項第4款及違反道路交通管理事件統一
    裁罰標準表之規定，另裁處異議人罰鍰900元，以資適法。
據上論斷，應依道路交通案件處理辦法第20條前段，裁定如主文
。
中　　華　　民　　國　　94　　年　　3 　　月　　9 　　日
                  交通法庭  法　官  林麗真
右正本證明與原本無異
如不服本裁定應於送達後五日內向本院提出抗告狀
                            書記官  張汝琪
中　　華　　民　　國　　94　　年　　3 　　月　　15　　日
